臺灣臺北地方法院刑事判決　　　　　100年度交簡上字第132號
公　訴　人　臺灣臺北地方法院檢察署檢察官
上　訴　人
即　被　告　李詠恩
上列上訴人即被告因過失傷害案件，不服本院99年度北交簡字第
1465號，中華民國100年5月31日第一審簡易判決（聲請簡易判決
處刑案號：99年度調偵字第1211號）提起上訴，本院管轄之第二
審合議庭判決如下︰
    主  文
原判決撤銷。
李詠恩因過失傷害人，處拘役貳拾伍日，如易科罰金，以新臺幣
壹仟元折算壹日。
    事  實
一、李詠恩於民國99年6月30日18時52分許，搭乘由葉俊卿（業
    經撤回告訴，另為不起訴處分）所駕駛車牌號碼為829-NE號
    之營業用小客車，沿臺北市○○○路○段由東往西方向行駛
    ，迨行經臺北市松山區○○○路○段255號前時，明知停車開
    啟車門時，應注意行人、其他車輛，並讓其先行，而依當時
    並無不能注意之情事，竟疏未注意右後方適有陳依雯騎乘車
    牌號碼為DVJ-815號之機車同向通過該處，猶貿然未注意後
    方有無車輛，亦未告知葉俊卿其欲下車，待車輛停妥於路旁
    ，即自右後方乘客座開啟車門，肇致葉俊卿所駕駛之營業小
    客車之右後車門撞擊陳依雯所騎乘機車之左側車身，陳依雯
    因而人車倒地，受有右肘鈍挫傷之傷害。嗣經警據報到場處
    理時，李詠恩於有偵查犯罪權限之公務員尚未知悉其係肇事
    者前，即當場向警員承認其為肇事人，並進而接受裁判。
二、案經陳依雯訴由臺北市政府警察局松山分局報告臺灣臺北地
    方法院檢察署檢察官偵查後聲請簡易判決處刑。
    理  由
一、證據能力部分：
    按被告以外之人於審判外之言詞或書面陳述，除法律有規定
    者外，不得作為證據，刑事訴訟法第159 條第1 項定有明文
    。但被告以外之人於審判外之陳述，雖不符前4 條之規定，
    而經當事人於審判程序同意做為證據，法院審酌該言詞陳述
    或書面陳述作成時之情況，認為適當者，亦得為證據。當事
    人、代理人或辯護人於法院調查證據時，知有刑事訴訟法第
    159條第1項不得為證據之情形，而未於言詞辯論終結前聲明
    異議者，視為有前項之同意，同法第159條之5亦規定甚明。
    經查，本院認定犯罪事實所憑之證據中，部分係屬傳聞證據
    ，惟檢察官及被告李詠恩均未於本院言詞辯論終結前聲明異
    議，本院審酌該等言詞或書面陳述作成之情況，並無非出於
    任意性或不正取供，或違法或不當情事，且客觀上亦無不可
    信之情況，堪認為適當，依刑事訴訟法第159條之5第2項規
    定，均得作為證據。
二、實體理由部分：
（一）上開犯罪事實，業經被告李詠恩於警詢、偵查及本院審理
      時均坦承不諱（見偵卷第15頁、調偵卷第8頁、本院北交
      簡卷第10頁、本院交簡上卷第17頁背面），核與證人陳依
      雯於警詢中指訴之被害情節相符（見偵卷第16頁、第33-3
      5頁），另參酌證人即計程車司機葉俊卿已明確證稱被告
      未告知要下車即逕自開啟車門等語詳實（見調卷第8頁）
      ，並有道路交通事故現場圖、道路交通事故調查報告表（
      一）、（二）、長庚醫療財團法人臺北長庚紀念醫院診斷
      證明書、現場及車損照片共14張等在卷可稽，足徵被告前
      開任意性之自白與事實相符合。本件事證已經明確，被告
      過失傷害之犯行堪予認定，應依法論科。
（二）核被告所為，係犯刑法第284條第1項前段之過失傷害罪。
      又被告於肇事後留在現場等候，於有偵查權限之公務員尚
      未發覺其犯罪前，向據報到場處理之員警表明其為肇事者
      ，並進而接受裁判，此有北市○○○○○道路交通事故肇
      事人自首情形紀錄表1份（見偵卷第21頁）在卷可稽，爰
      依刑法第62條前段規定減輕其刑。原審認被告罪證明確，
      對被告予以論罪科刑，固非無見，惟查：被告於肇事後，
      在有偵查犯罪職權之機關知悉其為肇事人前，於臺北市政
      府警察局交通警察大隊松山分隊員警前往現場處理時，主
      動向警員坦承肇事並接受裁判，業已符合刑法自首之要件
      ，可依刑法第62條前段規定，減輕其刑乙情，如上所載，
      原審未審酌被告有自首之情形，尚有未合。是被告上訴意
      旨，以被告已善盡注意義務，且告訴人亦與有過失，卻仍
      要求被告賠償新臺幣5萬元，顯已超越被告所能負擔之範
      圍，非不願與告訴人和解，加以被告現為在學學生，原審
      量處拘役30日，量刑顯然過重，請求給予緩刑云云，被告
      上訴雖無理由，但原判決既有上開未及審酌之處，自屬無
      可維持，應由本院撤銷改判之。
（三）爰審酌被告並無前科，此有臺灣高等法院被告前案紀錄表
      在卷可稽，素行尚佳，於本院審理時固坦承其犯行，惟迄
      今仍未賠償被害人之損失，且明知斯時計程車尚未停靠妥
      適，仍不顧往來車輛之安全，逕自開啟車門下車，肇致發
      生本件行車事故，卻猶執詞狡辯告訴人亦與有過失，犯後
      態度難稱良好，暨其智識程度、生活狀況、告訴人所受之
      傷勢等一切情狀，量處如主文所示之刑，並諭知易科罰金
      之折算標準。
據上論斷，依刑事訴訟法第455條之1第1項、第3項、第369條第1
項前段、第364條、第299條第1項前段，刑法第284條第1項前段
、第62條前段、第41條第1項前段、刑法施行法第1條之1前段。
本案經檢察官吳曉婷到庭執行職務。
中    華    民    國   100    年    10    月    18    日
                  刑事第十三庭審判長法  官  劉煌基
                                    法  官  吳佳樺
                                    法  官  楊雅清
上正本證明與原本無異。
不得上訴。
                                    書記官  吳俊龍
中    華    民    國   100    年    10    月    18    日
附錄本案論罪科刑法條全文：
中華民國刑法第284條
（過失傷害罪）
因過失傷害人者，處 6 月以下有期徒刑、拘役或 5 百元以下罰
金，致重傷者，處 1 年以下有期徒刑、拘役或 5 百元以下罰金
。
從事業務之人，因業務上之過失傷害人者，處 1 年以下有期徒
刑、拘役或 1 千元以下罰金，致重傷者，處 3 年以下有期徒刑
、拘役或 2 千元以下罰金。